【裁判字號】    95,訴,761
【裁判日期】    950919
【裁判案由】    毒品危害防制條例
【裁判全文】
臺灣高雄地方法院刑事判決               95年度訴字第761號
公  訴  人  臺灣高雄地方法院檢察署檢察官
被      告  甲○○
                    樓
上列被告因違反毒品危害防制條例案件，經檢察官提起公訴（95
年度毒偵字第1079號），本院判決如下：
    主  文
甲○○施用第一級毒品，處有期徒刑捌月。
    事  實
一、甲○○前曾因施用毒品違反毒品危害防制條例案件，經依本
    院91年度毒聲字第2216號、2656號裁定執行觀察勒戒、強制
    戒治，於民國91年10月9 日因停止強制戒治出所，所餘戒治
    期間付保護管束，於92年5 月16日保護管束期滿執行完畢。
    。詎其仍未戒除毒品，於強制戒治期滿後5 年內，復基於施
    用第一級毒品海洛因之犯意，於94年5 月1 日下午3 時5 分
    許採尿回溯96小時內之某時，在高雄縣大寮鄉○○村○○路
    14之18號16樓住處房間內，施用第一級毒品海洛因1 次。嗣
    於同年5 月1 日下午3 時5 分許，經警採集其尿液送鑑，結
    果呈嗎啡陽性反應，始悉上情。
二、案經高雄縣政府警察局報告臺灣高雄地方法院檢察署檢察官
    偵查起訴。
    理  由
一、訊據被告甲○○矢口否認有何施用海洛因犯行，辯稱：伊自
    前次強制戒治完畢後，即未曾施用海洛因，不知為何尿液檢
    驗結果會有毒品反應云云，經查：
１、被告於94年5 月1 日下午3 時5 分許同意採尿，該尿液經長
    榮大學、高雄醫學大學附設中和紀念醫院以酵素免疫分析初
    步檢驗，復以氣象層析質譜儀法確認檢驗鑑定結果，均係呈
    嗎啡陽性反應，分別有長榮大學確認報告、高雄醫學大學附
    設中和紀念醫院95年7 月25日0000-000號濫用藥物尿液檢驗
    報告1 紙在卷可稽。
２、按尿液檢驗結果之正確性受到諸多因素之影響，如檢體簽收
    、處理、分析、文件處理及各檢體驗單位所訂定之CUTOFFVA
    -LUE（或閾值）不同等，均會影響到最後結果之判讀，目前
    尿液中煙毒之檢驗方法分述如下：一般實驗室接到尿液煙毒
    檢驗申請時，第一步驟為利用免疫分析法做初步篩檢，如篩
    檢濃度小於CUTOFFVALUE 即判讀為陰性反應；如篩檢濃度大
    於CUTOFFVALUE ，則必須進一步做確認試驗，確認試驗方法
    之原理須異於篩檢方法之原理，確認試驗方法目前國內常用
    的方法計有免疫學分析法、TOXI-LAB（毒物層析法）、GC（
    氣體色層分析法）、GC/MS （氣體層析質譜儀分析法），依
    各實驗單位設備不同，選用方法而有不同，其精密度依次為
    GC/MS 優於GC優於TOXI-LAB。再者，所謂「氣相層析質譜儀
    」包括「氣相層析儀」及「質譜儀」二部分，在「氣相層析
    儀」部分，其方法為將物質氣化後，再經分析管分離，由於
    各種物質之沸點及對管柱之吸附力不同，在經過檢測器（de
    tector）測定後，表現出不同的滯留時間（retension time
    ），利用滯留時間來判定是何種物質；而「質譜儀」部分為
    檢測器，能將物質撞擊成碎片，記錄其質譜圖，因每個化合
    物之鍵結能力不同，故不同之物質會有其特定之質譜圖，因
    此在物質之判斷上有若指紋鑑定，因此，理論上如果扣除人
    為因素（例如檢體之間的污染）不予列計者，氣相層析質譜
    儀之精確度接近百分之百。本件經本院依職權採集被告口腔
    棉棒後，將之與被告於高雄縣政府警察局林園分局大寮分駐
    所採集之尿液送請法務部調查局進行DNA 鑑定，該局鑑定結
    果為：依據遺傳法則推定，送驗尿液及口腔棉棒之粒線體者
    之DNA 序列均相符，因此認為此二檢品極可能（機率為99.8
    8%以上）為同1 人或同1 母系血緣關係者所有，有該局95年
    5 月22日調科肆字第09500231750 號鑑定通知書1 份附卷可
    稽，且被告於本院準備程序中亦稱：尿液由伊本人排放，並
    親自封緘，有本院準備程序筆錄在卷足稽（見本院卷第33頁
     ） 。是以，本件扣案尿液確屬被告所有，並無遭其他尿液
    污染之情，應無疑義。本件扣除人為因素及排除偽陽性反應
    產生可能之情形下，足資認定被告確有施用海洛因之犯行。
３、又參諸文獻Clarke’s Isolation and Indentification of
    Drugs 乙書第二版記述：施用海洛因後24小時內經由尿液排
    出之量可達使用劑量之80％，其於尿液中排出之最長時限，
    受施用劑量、施用方式、個人體質及其代謝情況等因素影響
    ，因個案而異，一般可檢出之最長時間為海洛因服用後2至4
    天，此有行政院衛生署管制藥品管理局（下稱管制藥品管理
    局）91年10月3 日管檢字第110436號函可參，是被告有於前
    揭為警採尿前96小時內，分別施用第一級毒品海洛因之犯行
    。至檢察官雖以上開為警採尿前回溯24小時內之某時，為認
    定被告施用第一級毒品海洛因之犯罪時間，然依前揭行政院
    衛生署管制藥品管理局之函釋說明，一般可檢出施用海洛因
    之時間最長為4 天，是故，本件被告既否認犯行，無從比對
    其自白以佐證犯罪之時點，自不宜將被告施用毒品之犯行限
    縮於為警採尿前之24小時內，以免有所疏漏，附此敘明。
４、綜上，被告施用海洛因之犯行，應可認定，已如前述，其空
    言否認，顯無足採，事證明確，應依法論科。
５、被告前曾因施用毒品違反毒品危害防制條例案件，經依本院
    91年度毒聲字第2216號、2656號裁定執行觀察勒戒、強制戒
    治，於91年10月9 日因停止強制戒治出所，所餘戒治期間付
    保護管束，於92年5 月16日保護管束期滿執行完畢，有臺灣
    高等法院被告前案紀錄表在卷可稽，其於強制戒治執行完畢
    後5 年內，再為本次施用毒品犯行，應依法論科。
四、按海洛因為毒品危害防制條例第2 條第2 項第1 款所規定之
    第一級毒品，是核被告所為，係犯同條例第10條第1 項之施
    用第一級毒品。其施用第一級毒品前後持有毒品之低度行為
    ，為其施用毒品之高度行為所吸收，不另論罪。爰審酌被告
    前因毒品危害防制案件，經觀察勒戒、強制戒治，詎其仍未
    能徹底戒絕毒品，顯見其無戒毒悔改之意，犯後未坦承犯行
    ，難見悔意，惟念其施用毒品僅自戕一己之身體健康，尚未
    對他人造成危害，且本件施用毒品犯行僅有1 次，等一切情
    狀，量處如主文所示之刑。
五、至公訴意旨認被告係自前次強制戒治期滿後之某日起，連續
    施用海洛因，然被告否認本件施用毒品犯行，而依公訴人所
    提出之尿液報告，依據上開說明，亦僅能證明被告在採尿時
    起回溯96小時內之某時，曾有施用海洛因之犯行，尚無法認
    定被告有連續施用之事實，此外，復查無其他證據可資佐證
    ，此部份尚屬不能證明，然公訴人認此部份事實與前述有罪
    部分有連續犯之裁判上一罪關係，爰不另為無罪之諭知，併
    此敘明。
據上論斷，應依刑事訴訟法第299 條第1 項前段，毒品危害防制
條例第10條第1 項，判決如主文。
本案經檢察官乙○○到庭執行職務。
中    華    民    國    95    年    9     月    19    日
                  刑事第一庭    審判長法  官  陳明富
                                      法  官  方百正
                                      法  官  陳宛榆
以上正本證明與原本無異。
如不服本判決，應於判決送達後10日內，向本院提出上訴狀。
中    華    民    國    95    年    9     月    19    日
                                      書記官  劉企萍
附錄本判決論罪之法條
毒品危害防制條例第10條
施用第一級毒品者，處 6 月以上 5 年以下有期徒刑。
施用第二級毒品者，處 3 年以下有期徒刑。


司法院資訊處製作；財團法人民間司法改革基金會備份。
